【裁判字號】    98,易,1490
【裁判日期】    990121
【裁判案由】    詐欺
【裁判全文】
臺灣高雄地方法院刑事判決              98年度易字第1490號
公  訴  人  臺灣高雄地方法院檢察署檢察官
被      告  乙○○
                    現於國防部南部地方軍事看守所羈押中
上列被告因詐欺案件，經檢察官提起公訴（98年度偵字第20294
號），本院判決如下：
    主  文
乙○○幫助犯詐欺取財罪，處拘役伍拾伍日，如易科罰金，以新
台幣壹仟元折算壹日。
    事  實
一、乙○○可預見提供帳戶存摺、提款卡（含密碼）予他人，將
    可幫助他人持之從事詐欺取財之犯行，竟仍基於幫助詐欺取
    財之不確定故意，於民國98年5 月8 日，至華南商業銀行（
    下稱華南銀行）小港分行申設帳號000-000000000000號帳戶
    ，並於取得存摺、提款卡（含密碼）後，旋持至高雄地區某
    處，以不詳代價提供予某姓名年籍不詳之詐騙集團成員使用
    。而該詐騙集團取得上開華南銀行小港分行之帳戶後，果意
    圖為自己不法之所有，於98年5 月11日11時20分許，撥打電
    話予甲○○，佯稱係桃園地檢署檢察官，並謊稱甲○○涉嫌
    洗錢，須監管帳戶，甲○○信以為真，遂依對方之指示，於
    同日13時許，至嘉義縣中埔鄉○○路之「京城銀行中埔分行
    」，匯款新台幣10萬元，至上開華南銀行帳戶內。嗣甲○○
    發現有異，乃報警處理，經警循線追查後，始知悉上情。
二、案經高雄市政府警察局小港分局移送台灣高雄地方法院檢察
    署檢察官偵查起訴。
    理  由
壹、證據能力部分：
一、按被告以外之人於審判外之陳述雖不符刑事訴訟法第159 條
    之1 至之4 等4 條之規定，而經當事人於審判程序同意作為
    證據，法院審酌該言詞陳述或書面陳述作成時之情況，認為
    適當者，亦得為證據，刑事訴訟法第159 條之5 第1 項定有
    明文。其立法意旨在於傳聞證據未經當事人之反對詰問予以
    核實，原則上先予排除，惟若當事人已放棄反對詰問權，於
    審判程序中表明同意該等傳聞證據可作為證據，基於尊重當
    事人對傳聞證據之處分權，及證據資料愈豐富，愈有助於真
    實發見之理念，且強化言詞辯論主義，使訴訟程序得以順暢
    進行，上開傳聞證據亦具有證據能力。經查本件證人即被害
    人甲○○於警詢中所為之陳述，其性質雖屬傳聞證據，又查
    無符合同法第159 條之1 至之4 等前4 條之情形，但其等所
    為之上開警詢時之陳述內容，經檢察官、被告於審判期日同
    意將其等之陳述作為證據，本院審酌其等於上開陳述與待證
    事實具有關聯性，作為本案之證據亦屬適當，爰認其等上開
    陳述之證言具有證據能力，而得作為本件認定犯罪事實之證
    據。
二、按除顯有不可信之情況外，從事業務之人於業務上或通常業
    務過程所須製作之紀錄文書、證明文書，亦得為證據，刑事
    訴訟法第159 條之4 第2 款定有明文。經查，卷附之華南銀
    行小港分行帳戶開戶基本資料、存款往來明細表、京城銀行
    匯款委託書等，均係金融機構業務人員，通常業務過程製作
    之紀錄文書，亦無何顯不可信之情形，核之上開說明，應認
    具有證據能力。
貳、實體部分：
一、訊之被告乙○○對於申設上開華南銀行小港分行帳戶一事固
    不諱言，惟矢口否認有何幫助詐欺之犯行，辯稱：帳戶在伊
    辦完的當天或隔天，放在機車的置物箱內遺失了，遺失存摺
    、提款卡、印章，但沒有去報案或掛失云云。經查：（一）
    本件被害人甲○○於98年5 月11日遭詐欺集團佯稱係桃園地
    檢署檢察官，並謊稱甲○○涉嫌洗錢，須監管帳戶，甲○○
    信以為真，遂依對方之指示，於同日13時許，至嘉義縣中埔
    鄉○○路之「京城銀行中埔分行」，匯款10萬元，至上開被
    告所有之華南銀行帳戶內等情，業據證人即被害人甲○○於
    警詢時證述綦詳，並有上開華南銀行小港分行帳戶開戶基本
    資料、存款往來明細表、京城銀行匯款委託書各1 份附卷可
    稽，上開事實至堪認定；（二）被告固辯稱其上開銀行帳戶
    之存摺、提款卡及印章均係置放於機車置物箱內遺失，然金
    融帳戶資料事關個人財產權益之保障，存摺、提款卡及印章
    等物之專屬性質均甚高，若落入不明人士手中，極易被利用
    為取贓之犯罪工具，一般人均有妥為保管以防止他人任意使
    用之認識，縱有特殊情況偶須交付他人使用，亦必深入瞭解
    用途及合理性，始會安心提供，而被告為成年人，應有相當
    之智識程度及社會經驗，其竟輕忽未將提款卡、存摺及印章
    妥善放置，而將之置於機車置物箱內，已與一般常情相悖；
    再者以常情而論，一般稍有社會歷練、經驗之人，均知金融
    卡應與其存摺、印鑑章、密碼分別保存，以免徒增帳戶款項
    遭人持金融卡盜領款項，此自亦應為被告所知稔，且被告並
    無特殊之情事存摺、印鑑章及金融卡一併置放，顯與常情有
    違，不足採信；（三）復參以現今社會上，確存有不少為貪
    圖小利而出售個人帳戶供人使用之人，是犯罪集團成員僅須
    付出少許之金錢，即可取得可完全操控而無遭掛失風險之帳
    戶，衡情當無使用遭竊、遺失等未經申辦帳戶者同意使用之
    帳戶之可能，否則，自不法詐騙犯罪集團之角度審酌，渠等
    既知社會上一般正常之人如帳戶存摺、印章、提款卡遭竊或
    遺失，為防止拾得或竊得之人盜領存款或將帳戶作為不法使
    用，必於發現後立即報警或向金融機構辦理掛失止付，而於
    原帳戶所有人掛失止付後，渠等即無法以拾得或竊得之存摺
    、提款卡提領該帳戶內之存款，渠等在此情形下，如仍以此
    帳戶作為其犯罪工具，則在渠等向被害人詐騙，並誘使被害
    人將款項轉入或匯入該帳戶後，卻又極有可能因帳戶所有人
    掛失止付而無法提領，則渠等大費周章從事於犯罪之行為，
    甘冒犯罪後遭追訴、處罰之風險，卻只能平白無故替原帳戶
    所有人匯入金錢，而無法得償其犯罪之目的，無異於為他人
    作嫁，此等損人不利己之舉，又豈是聰明狡詐之財產犯罪集
    團所可能犯之錯誤，易言之，從事此等財產犯罪之不法集團
    ，若非確定該帳戶所有人不會去報警或掛失止付，以確定渠
    等能自由使用該帳戶轉帳、提款，渠等應不至於以該帳戶從
    事財產犯罪，益證被告所辯不足採信。從而，罪證明確，被
    告犯行堪以認定。
二、按刑法上之幫助犯，係對於犯罪與正犯有共同之認識，而以
    幫助之意思，對於正犯資以助力，而未參與實施犯罪之行為
    者而言。是以，如未參與實施犯罪構成要件之行為，且係出
    於幫助之意思提供助力，即屬幫助犯，而非共同正犯。查被
    告提供其帳戶供他人使用之行為，並不等同於向被害人施以
    欺罔之詐術行為，且亦無證據證明被告與詐騙集團成員間有
    共同實施詐欺取財犯罪之犯意聯絡及行為分擔，自應論以幫
    助犯。是核被告所為，係犯刑法第30條第1 項、第339 條第
    1 項之幫助詐欺取財罪，又被告係幫助犯，衡諸其犯罪情節
    ，爰依刑法第30條第2 項規定，按正犯之刑減輕之。審酌被
    告本身雖未實際參與詐欺取財犯行，但其提供帳戶供不法犯
    罪集團使用，不僅造成執法機關不易查緝犯罪行為人，嚴重
    危害社會治安，助長社會犯罪風氣，更造成被害人求償上之
    困難，且本件違反被害人之損失非輕，且未能坦認犯行犯後
    態度尚難謂佳等一切情狀，量處如主文所示之刑，並諭知易
    科罰金之折算標準。
據上論斷，應依刑事訴訟法第299 條第1 項前段，刑法第30條第
1 項前段、第2 項、第339 條第1 項、第41條第1 項前段，刑法
施行法第1 條之1 ，判決如主文。
中    華    民    國    99    年    1     月    21    日
                  刑事第十一庭  審判長法  官  黃三友
                                      法  官  莊珮吟
                                      法  官  林俊寬
以上正本證明與原本無異。
如不服本判決應於收受送達後10日內向本院提出上訴書狀，並應
敘述具體理由；如未敘述上訴理由者，應於上訴期間屆滿後20日
內向本院補提理由書（均須按他造當事人之人數附繕本）「切勿
逕送上級法院」。
中    華    民    國    99    年    1     月    21    日
                                      書記官  林香如
附錄法條：
中華民國刑法第339條第1 項
意圖為自己或第三人不法之所有，以詐術使人將本人或第三人之
物交付者，處 5 年以下有期徒刑、拘役或科或併科 1 千元以下
罰金。


司法院資訊處製作；財團法人民間司法改革基金會備份。
